【裁判字號】    96,抗,2090
【裁判日期】    970522
【裁判案由】    法官迴避
【裁判全文】
臺灣高等法院民事裁定                  96年度抗字第2090號
抗  告  人  甲○
抗告人因與相對人嘉新水泥股份有限公司間法官迴避事件，對於
中華民國96年11月28日臺灣臺北地方法院96年度聲字第4112號所
為裁定提起抗告，本院裁定如下：
    主  文
抗告駁回。
抗告費用由抗告人負擔。
    理  由
一、按裁定如有誤寫、誤算或其他類此之顯然錯誤者，法院得隨
    時以裁定更正之，此觀民事訴訟法第239條準用第232條第1
    項規定自明。而所謂顯然錯誤，乃指裁定中所表示者與法院
    本來意思顯然不符之情形而言；包括法院所「無」之意思，
    而於裁定中誤為表示，或法院所「有」之意思，而於裁定中
    漏未表示或表示錯誤等情形在內；又如理由中現出之意思，
    漏未表示於主文；或主文中已有表示，而於理由中並未現出
    者。
二、本件抗告人與相對人嘉新水泥股份有限公司間聲請迴避事件
    ，原法院於民國96年10月16日裁定（下稱原裁定）駁回，並
    於同年月26日送達抗告人，有送達證書在卷可稽，抗告人旋
    於同年11月2 日提出民事訴訟聲請裁定狀，聲請更正原裁定
    。惟查，原裁定並無誤為表示或漏未表示，亦無裁定內容與
    法院真意相左之情事。細繹前開書狀之內容，又僅陳明司法
    院大法官會議釋字第540號、第371號、396號及第9號解釋意
    旨，並未指稱原裁定有何顯然錯誤，經原法院限期抗告人說
    明此書狀係針對原裁定提起抗告或聲請更正後，其雖先後於
    同年11月21日及同年月26日提出聲請裁定(二)（參）狀，然除
    陳明憲法第16條規定之人民訴訟權外，復未表明原裁定應為
    如何之更正，依首開說明，其更正原裁定之聲請，與得以裁
    定更正之要件即有未合，無從准許。從而，抗告人更正原裁
    定之聲請，於法並無不合。
三、抗告意旨雖稱：「關於原裁定法院高恣逞快以司法院大法官
    會議歷來解釋文所稱『下級法院』、『下級審』之身高吭"
    是否適用其所援引之大法官會議解釋則屬抗告程序之範疇"
    一語帶過」等語，惟其上開所述，並非對原法院於96年11月
    28日所為裁定，敘明有何不服之理由；嗣雖先後又於96年12
    月24日、97年1月28日提出民事訴訟抗告(二)狀、民事訴訟抗
    告(三)狀，惟亦未表明對原法院96年11月28日裁定有何不服之
    理由，其抗告為無理由，應予駁回。至該抗告狀另敘明對原
    法院於96年10月16日所為裁定不服之部分，因該裁定已於96
    年10月29日寄存送達於抗告人，有卷附送達證書可稽（見原
    法院卷第18頁），抗告人遲至96年12月14日始行提起抗告，
    亦已逾抗告期間，亦應予以駁回。
四、據上論結，本件抗告一部分為無理由，一部分為不合法，裁
    定如主文。
中    華    民    國    97    年    5     月    22    日
                    民事第五庭
                        審判長法  官  魏麗娟
                              法  官  陳博享
                              法  官  蔡芳齡
正本係照原本作成。
本裁定除以適用法規顯有錯誤為理由，並經本院許可外，不得再
抗告。如提起再抗告，應於收受後10日內委任律師為訴訟代理人
向本院提出再抗告狀。並繳納再抗告費新台幣１千元。
中    華    民    國    97    年    5     月    28    日
                              書記官  蔡錦輝


司法院資訊處製作；財團法人民間司法改革基金會備份。
